【裁判字號】    95,訴,1239
【裁判日期】    951017
【裁判案由】    毒品危害防制條例
【裁判全文】
臺灣臺北地方法院刑事判決              95年度訴字第1239號
公  訴  人  臺灣臺北地方法院檢察署檢察官
被      告  甲○○冒名乙○○.
                    （另案於台灣台北監獄執行中）
上列被告因違反毒品危害防制條例案件，經檢察官提起公訴（95
年度毒偵字第1642號），本院判決如下：
    主  文
本件公訴不受理。
    理  由
一、公訴意旨略以：被告甲○○（起訴書誤載為「乙○○」，業
    據檢察官當庭更正）於民國95年4月12日為警採尿前26小時
    內之某時，在不詳處所，施用第一級毒品海洛因，嗣為警於
    95年4月12日，在台北縣新莊市○○○路187號「香奈爾旅館
    」228室臨檢查獲，因認被告係涉犯毒品危害防制條例第10
    條第1項之施用第一級毒品罪嫌等語。
二、按已經提起公訴或自訴之案件，在同一法院重行起訴者，應
    諭知不受理之判決，並得不經言詞辯論為之，刑事訴訟法第
    303條第2款、第307條分別定有明文。
三、次按刑事訴訟法第266條規定起訴之效力不及於檢察官所指
    被告以外之人，即所謂起訴對人之效力，而同法第264條第2
    項第1款規定起訴書應記載被告之姓名、性別等資料或其他
    足資辨別之特徵，係為確定刑罰權對象之用，其起訴之對象
    為被告其「人」，而非僅在其「姓名」，故如某甲冒用某乙
    之名應訊，其特定之人應為某甲，並非被冒名之某乙，檢察
    官雖誤以某乙之名起訴，僅姓名錯誤，其起訴所指被告之人
    （即應接受審判之人）應為某甲而非某乙，法院於審理時，
    若已查明係冒用乙之名義犯罪，即應以某甲為其審判對象，
    僅逕將判決書當事人欄之姓名更正為甲，並註明其係冒用某
    乙姓名即可；又起訴書所載之被告姓名，一般固與審判中審
    理對象之被告一致，惟如以偽名起訴，既係檢察官所指為被
    告之人，縱在審判中始發現其真名者，法院亦得對之加以審
    判，並非未經起訴，如真正行為人某甲因避刑責，於被警查
    獲時，冒稱某乙之名應訊，並署押某乙之姓名於警詢筆錄，
    雖警局依某乙之姓名、性別、出生日、身分證字號等資料移
    送檢察官偵辦，然警詢筆錄中，某甲受偵訊時有按指印，且
    記載出生地、現住居所、電話號碼、教育程度、職業等，而
    此資料與某乙均屬不同，依上開身分資料，顯見警局所要移
    送偵辦之真正行為人與被冒名之某乙，其等身分資料，已有
    足資辨別之特徵，並非無從分辨，則檢察官起訴及法院行使
    追訴權之對象均為於警詢時實際受偵訊、按指印之某甲，雖
    某甲冒用某乙之名受偵審，致起訴書誤將被告列為某乙，仍
    於其人之同一性，毫無影響，原判決關於被告之姓名顯有誤
    載，應依檢察官之聲請以裁定更正之（最高法院70年台上字
    第101號判例及87年度台非字第81號、91年度台上字第2221
    號、92年度台非字第357號裁判意旨參照）。
四、經查，本案起訴書雖將「乙○○」列為被告，惟真正行為人
    係甲○○，其為避免刑責，乃於95年4月12日凌晨1時10分許
    為警查獲時，冒用其友人「乙○○」之姓名應訊，並署押「
    乙○○」之姓名於警詢筆錄，嗣檢察官固將「乙○○」列為
    被告提起公訴，然真正行為人甲○○於警詢筆錄中有按指印
    ，且記載其電話號碼為（02）00000000、0000000000號，教
    育程度為國小肄業，業據其供明在卷（見本院卷地32頁），
    而此資料與被冒名之「乙○○」均有不同，並非無從分辨，
    是本件警局移送、檢察官偵查及提起公訴之對象，均係於上
    揭時地為警查獲後，實際受偵訊、按指印之真正行為人甲○
    ○，並非「乙○○」此一姓名，且甲○○對於前開犯行亦供
    承不諱，本院復依職權將上開指印送請比對鑑定，經鑑驗結
    果確係甲○○之指紋無訛，此有內政部警政署刑事警察局95
    年9月19日刑紋字第0950137704號鑑驗書乙份可參（見本院
    卷第21頁），揆諸前揭說明，本院既已查明真正行為人係甲
    ○○，爰依蒞庭檢察官之聲請，將起訴之被告姓名更正為甲
    ○○。
五、次查，本件被告另案被訴於95年1月5日17時30分許採尿時往
    前回溯26小時內之某時起至95年1月6日11時30分許（另案為
    警查獲時）前之某時點，在不詳處所施用第一級毒品海洛因
    之犯行，業經台灣台北地方法院檢察署檢察官於95年6月27
    日以95年度毒偵字第1607號提起公訴，而於95年7月7日繫屬
    本院，並經本院95年度訴字第1086號案件審理中，有該案起
    訴書及台灣高等法院被告全國前案紀錄表各乙份在卷可稽，
    又被告行為後，刑法第56條連續犯之規定，業於94年1月7日
    修正公布刪除，並於95年7月1日施行，故連續數行為而犯同
    一罪名，依修正前刑法第56條規定，應以一罪論，但得加重
    其刑，而依修正後規定，已無連續犯可資適用，即應將各次
    犯行以數罪併合處罰，依刑法第2條第1項規定，比較新、舊
    法結果，自以修正前刑法第56條較有利於於被告（最高法院
    95 年第8次刑事庭會議決議參照），是以本件被告涉嫌於95
    年4月12日為警採尿前26小時內之某時，在不詳處所，施用
    第一級毒品海洛因之犯行，與上開案件之時間緊接，方法相
    同，觸犯構成要件相同之罪名，顯係基於概括犯意所為，依
    修正前刑法第56條規定，有連續犯之裁判上一罪關係，屬於
    同一案件，惟公訴人復於95年7月28日就此同一案件向本院
    提起公訴，並於同年8月7日繫屬於本院，本案為繫屬在後之
    同一案件，依照前揭說明，爰不經言詞辯論，逕為諭知不受
    理之判決。至被告前開冒名應訊部分所涉之偽造文書罪嫌，
    宜由檢察官另為適法之處理，併此敘明。
據上論斷，應依刑事訴訟法第303條第2款、第307條，判決如主
文。
中    華    民    國    95    年    10    月    17    日
                  刑事第十三庭  審判長法官  黃雅君
                                      法官  李明益
                                      法官  鍾素鳳
以上正本證明與原本無異。
如不服本判決，應於送達後10日內，向本院提出上訴狀。
                                    書記官  陳鳳瀴
中    華    民    國    95    年    10    月    18    日


司法院資訊處製作；財團法人民間司法改革基金會備份。
